臺灣高等法院臺中分院民事裁定　　　　　 100年度聲字第13號
聲　請　人　香港商必佳塑膠金屬製品廠（國際）有限公司
　　　　　　Peak Pla.
　　　　　　　Ltd）
法定代理人　Sungyuk　W.
代　理　人　劉騰遠律師
代　理　人　張順興
相　對　人　美商羅勃墨菲股份有限公司(R.H. MURPHY
　　　　　　COMPANY,I.
法定代理人　羅勃墨菲Robe.
上列當事人間聲請返還提存物事件，本院裁定如下：
    主  文
臺灣臺中地方法院92年度存字第3927號提存事件，聲請人所提存
之擔保金新台幣肆拾貳萬貳仟肆佰玖拾陸元，准予返還。
臺灣臺中地方法院93年度存字第1702號提存事件，聲請人所提存
之擔保金新台幣柒拾捌萬陸仟元，准予返還。
聲請程序費用由相對人負擔。
    理  由
一、聲請意旨略以：
  (一)兩造間排除侵害事件，聲請人前向臺灣臺中地方法院（下稱
    臺中地院）起訴請求排除相對人之侵害行為，案繫臺中地院
    92年度重訴字第391號；相對人於訴訟進行中，以聲請人在
    中華民國境內並無住所、事務所及營業所為由，聲請該法院
    命聲請人應為其提供訴訟費用擔保金新台幣（下同）422,49
    6元，聲請人並遵諭以該法院92年度存字第3927號提存書為
    相對人提供足額擔保在案。嗣聲請人因不服上開92年度重訴
    字第391號所為命供訴訟費用之裁定，依法提起抗告；案經
    鈞院93年度抗字第198號事件審理後，裁定駁回聲請人之抗
    告，並裁命原裁定關於訴訟費用擔保金額，除原裁定主文准
    許之金額外，應再增加786,000元，聲請人旋即依鈞院前開
    裁定所命為相對人另提供786,000元之訴訟費用擔保，經臺
    中地院93年度存字第1702號事件受理提存在案。其後，兩造
    間排除侵害事件，歷經臺中地院92年度重訴字第391號、鈞
    院93年度重上字第100號、最高法院97年度台上字第746號及
    鈞院97年度重上更(一)字第20號判決聲請人勝訴，全案並因最
    高法院99年度台上字第679號裁定駁回兩造之上訴而告確定
    終結。
  (二)民事訴訟法第104條第1項第1款所謂「應供擔保之原因消滅
    」者，在提供訴訟費用擔保之場合，因其係擔保被告無法向
    原告求償其應負擔訴訟費用所受之損害，故必待依裁判之結
    果原告無賠償被告訴訟費用之義務，或原告就應賠償被告之
    訴訟費用已經償還時，始得謂供擔保之原因消滅。而本件關
    於訴訟費用之負擔，依鈞院97年度重上更(一)字第20號判決主
    文第五項判命「第一、二審及發回前第三審訴訟費用由相對
    人負擔二分之一，餘由聲請人等負擔。」，嗣最高法院99年
    度台上字第679號裁定主文第二項則判命「第三審訴訟費用
    由兩造各自負擔」。查本件第一審裁判費160,944元由聲請
    人依法於起訴時繳納，嗣聲請人因不服一、二審受敗訴之判
    決而提起二、三審上訴，並繳納第二審上訴裁判費211,248
    元、及發回前第三審上訴裁判費211,248元，總計聲請人支
    出裁判費583,440元。反觀相對人則未繳納分毫裁判費或支
    出鑑定費等其他訴訟費用，縱令相對人於發回更審前第三審
    支出之律師酬金，以最高額即訴訟標的金額之3%即438,933
    元計算，相對人已支出之費用亦未達全部訴訟費用之半數。
    況聲請人於歷審中所支出郵務送達郵資、影印費、鑑定費、
    翻譯費及第三審律師酬金等尚不在所列。是依上開鈞院97年
    度重上更(一)字第20號關於訴訟費用分擔之判決，已足說明聲
    請人無賠償相對人訴訟費用之義務，而係聲請人得向相對人
    求償超出半數訴訟費用之金額，聲請人提供訴訟費用擔保之
    原因自已消滅。爰依民事訴訟法第104條第1項第1款及第106
    條規定，請求鈞院准予裁定返還前供之上開二筆訴訟費用擔
    保等語。
二、按應供擔保之原因消滅者，法院應依供擔保人之聲請，以裁
    定命返還其提存物。民事訴訟法第104條第1項第1款定有明
    文。上開規定，於其他依法令供訴訟上之擔保者準用之，為
    同法第106條前段所規定。又按原告在中華民國境內無住所
    、事務所及營業所者，法院應依被告之聲請，以裁定命原告
    供訴訟費用之擔保。民事訴訟法第96條第1項前段定有明文
    。此立法意旨無非係因原告於中華民國無住所、事務所及營
    業所者，將來訴訟終結命其負擔賠償訴訟費用時，難免執行
    困難，為保全被告利益，始設此預供訴訟費用擔保之規定（
    最高法院96年度台抗字第150號裁定意旨參照）。是民事訴
    訟法第104條第1項第1款所謂應供擔保之原因消滅者，於預
    供訴訟費用擔保之場合，因其係擔保被告無法向原告求償其
    應負擔訴訟費用所受之損害，故必待依裁判之結果原告無賠
    償被告訴訟費用之義務，或原告就應賠償被告之訴訟費用已
    經償還時，始得謂供擔保之原因消滅。
三、經查：聲請人上開主張之事實，業據其提出臺中地院92年度
    重訴字第391號裁定及判決、92年度存字第3927號提存書、9
    3年度存字第1702號提存書，本院93年度抗字第198號裁定、
    93年度重上字第100號判決、97年度重上更(一)字第20號判決
    ，及最高法院97年度台上字第746號判決、99年度台上字第
    679號裁定等件為證，並經本院調閱上開訴訟全卷、及臺中
    地院92年度存字第3927號、及93年度存字第1702號提存卷宗
    ，查明：
    (一)兩造間上開排除侵害事件，業經最高法院於99年4月22日
      以99年度台上字第679號裁定駁回兩造之上訴，而告確定
      。聲請人就上開事件，曾提供1,208,496元（422496＋786
      000＝0000000）訴訟費用之擔保。依本院97年度重上更(一)
      字第20號判決所命訴訟費用之分擔，兩造就前開事件第一
      、二審及發回前第三審訴訟費用應各負擔二分之一；而最
      高法院99年度台上字第679號裁定，則命該第三審訴訟費
      用由兩造各自負擔。又聲請人就上開事件業已支出第一審
      裁判費160,944元、第二審上訴裁判費211,248元、及發回
      前第三審上訴裁判費211,248元，總計為583,440元；而相
      對人於該訴訟中則未繳納任何裁判費用、及支出相關費用
      。
    (二)又按民事訴訟法第77條之25第2項、及第466條之3第1項規
      定第三審律師之酬金為訴訟費用之一部。聲請核定第三審
      律師酬金，目的在於確定訴訟費用額，亦即確定應負擔訴
      訟費用之一造應賠償他造所支出訴訟費用之數額。又得列
      為訴訟費用之律師酬金，應由各審級法院依聲請或依職權
      ，斟酌案情之繁簡、訴訟之結果及律師之勤惰，於民事財
      產權之訴訟，於訴訟標的金額或價額百分之三以下之範圍
      內裁定其數額，但最高不得逾50萬元。法院選任律師及第
      三審律師酬金核定支給標準第3條、第4條第1項第1款定有
      明文。兩造於上訴第三審委任律師所支付之酬金，因屬訴
      訟所生之必要費用，自為訴訟費用之一部。查相對人之上
      開事件訴訟代理人已陳明其並未向最高法院聲請核定第三
      審律師酬金數額；及最高法院97年度台上字第746號事件
      中，相對人支付之律師酬金略為85,000元等情，有本院公
      務電話查詢單紀錄表、及該律師事務所100年3月4日傳真
      函在卷可稽，則相對人所支付之律師酬金85,000元，並未
      超過法院選任律師及第三審律師酬金核定支給標準之上開
      規定，應予准許。又查本院97年度重上更(一)字第20號判決
      所命訴訟費用之分擔，相對人就上開事件第一、二審及發
      回前第三審訴訟費用應負擔二分之一，而上開事件裁判費
      總計為583,440元，加上相對人該第三審律師酬金85,000
      元(聲請人第三審律師酬金未加計在內)，二者合計為668,
      440元，該二分之一則為334,220元，聲請人所預納之上開
      裁判費583,440元，已超出該數額，是聲請人應無再賠償
      相對人上開裁判費之義務。堪認聲請人因上開事件應供訴
      訟費用擔保之原因，已告消滅，聲請人聲請返還臺中地院
      92年度存字第3927號、及93年度存字第1702號提存事件，
      分別提存之擔保金422,496元、786,000元，洵屬有據，應
      予准許，爰裁定如主文所示。
四、依民事訴訟法第95條、第78條，裁定如主文。
中    華    民    國   100    年    3     月    7     日
                民事第四庭    審判長法  官  陳蘇宗
                                    法  官  林欽章
                                    法  官  張浴美
以上正本係照原本作成。
如不服本裁定應於裁定送達後10日內向本院提出抗告理由狀（須
按他造人數附具繕本），並繳納抗告裁判費新台幣1,000元。
                                    書記官  阮正枝
中    華    民    國   100    年    3     月    8     日
                                                      Ａ